【裁判字號】    99,交聲,1714
【裁判日期】    990514
【裁判案由】    聲明異議
【裁判全文】
臺灣臺中地方法交通事件裁定          99年度交聲字第1682號
原處分機關  交通部公路總局臺中區監理所（臺中市監理站）
異  議  人
即受處分人  甲○○
上列受處分人因違反道路交通管理處罰條例案件，對於交通部公
路總局臺中區監理所（臺中市監理站）99年4月6日所為之裁決（
原處分案號：裁監稽違字第裁61-GF0000000號、第裁61-GF00000
00號裁決書），聲明異議，本院裁定如下：
    主  文
異議均駁回。
    理  由
一、原處分意旨略以：異議人即受處分人甲○○（下稱受處分人
    ）於民國99年2月7日14時50分許，騎乘車牌號碼250－EKM號
    重機車，在臺中市○○○路與文心南路口時，因為「闖紅燈
    （直行）」、「經警方示意攔查、不服稽查並加速駛離」之
    違規，為臺中市警察局第四分局南屯派出所員警以中市警交
    字第GF0000000號、第GF0000000號違反道路交通管理事件通
    知單舉發。受處分人於99年3月9日提出申訴，經舉發機關於
    99年3月17日以中分四交字第09900005895號函覆違規情事屬
    實。原處分機關於99年4月6日依道路交通管理處罰條例第53
    條第1項、第60條第1項，分別以裁監稽違字第裁61-GF00000
    00號、第裁61-GF0000000號裁決書裁處受處分人罰鍰新臺幣
    （下同）1800元、3000元等語。
二、聲明異議意旨略以：受處分人之先生張鴻渠因病住院於加護
    病房，當日因護士通知張鴻渠發燒，要伊趕快過去，伊就趕
    快騎機車過去，所以才闖紅燈，伊於路上未見警察攔查，又
    家中經濟狀況不佳，請求撤銷免罰等語。
三、按汽車駕駛人，行經有燈光號誌管制之交岔路口闖紅燈者，
    處1800元以上5400元以下罰鍰；汽車駕駛人，駕駛汽車有違
    反本條例之行為，經交通勤務警察或依法令執行交通稽查任
    務人員制止時，不聽制止或拒絕停車接受稽查而逃逸者，除
    按各該條規定處罰外，處3000元以上6000元以下罰鍰。道路
    交通管理處罰條例第53條第1項、第60條第1項分別定有明文
    。
四、經查：
（一）受處分人騎乘車牌號碼250－EKM號重機車，於99年2月7日
      14時20分許，在臺中市○○○路與文心南路口時，因「闖
      紅燈（直行）」、「經警方示意攔查、不服稽查並加速駛
      離」之違規情事，業據證人即原舉發員警王芳玲到庭具結
      證稱：「（問：舉發經過？）99年2月7日我是服14-16巡
      邏勤務，我在臺中市南屯區○○○路與文心南路口作交通
      稽查，在14時50分許，我看到車號250-EKM重機車沿文心
      南路由北往南行駛，行駛至三民西路與文心南路口闖紅燈
      直行，我鳴笛，並以揮動指揮棒攔停該駕駛人。該駕駛人
      看到我有稍微減速，但快到我面前時，又加速駕駛離開，
      我回到派出所調閱路口監視器，我有攜帶當天的路口監視
      器翻拍照片（庭呈照片1張）。我查詢車籍資料，逕行舉
      發該駕駛人。……（問：在你攔查過程中，該駕駛人的行
      車速度，有無改變？）有，一開始有減速要停止的跡象，
      但後來又加速，回復其原本行駛的速度……。（問：在你
      攔查過程中，該駕駛人有無看到你攔查的動作？）有。（
      問：如何判斷駕駛人有看到你攔查？）我站在該駕駛人所
      行駛機車道旁邊，周圍都沒有屏障物，而且該駕駛人在我
      鳴笛之後，有減速，所以該駕駛人有看到我的攔檢動作。
      」等語（見本院99年5月6日訊問筆錄）。查警員王芳玲係
      執勤員警，其與受處分人間互不相識，目睹及舉發受處分
      人之上開違規情事，衡情應無涉詞攀誣、或虛構違規事實
      以陷害受處分人之理，且據其上揭說明，亦應無誤看或誤
      為判斷之情事，警員執行公務本身受行政懲處責任之監督
      ，到庭具結作證更以刑罰擔保其真實性，殊無甘冒行政懲
      處及刑法偽證罪責任，而刻意誣陷受處分人之必要，因此
      可信賴警員王芳玲前開陳述為真實。且受處分人亦於本院
      調查時自承「我確實有闖紅燈，但我是趕著去醫院。」等
      語（見本院99年5月6日訊問筆錄），尚有證人提出路口監
      視器翻拍照片1張在卷可稽，益證證人所述堪信為真實。
（二）按交通勤務警察或依法令執行交通稽查任務人員，開單舉
      發違反道路交通管理處罰條例所列之違規事實，經公路主
      管機關或警察機關所為之裁決處罰，本質上為行政處分，
      係公務員基於職務上權利，依法就特定之具體事件所為，
      並具有公法上效果之單方行政行為。而根據公務員為公法
      上行為具有公信力之原則，該行政處分當可被推定為真正
      ，且其據以依法處分之事實認定，亦應可推定為正確無誤
      ，故本此公信原則，立法者乃賦予行政機關違反道路交通
      事件統一裁罰基準及處理細則等相關規定，使交通勤務警
      察或依法令執行交通稽查任務人員得當機處分，以達成維
      護交通秩序及公共安全之行政目的。再查原處分機關裁決
      受處分人駕駛上開車輛行經有燈光號誌管制之交岔路口闖
      紅燈且經攔查不停逃逸，乃引據舉發通知單為證，而舉發
      本件違規事件之員警王芳玲，就本件如何查獲並舉發之經
      過，並於本院訊問時到庭證述無訛，已如前述，且受處分
      人亦到庭自承當日有闖紅燈，因趕著去醫院始聲明異議云
      云。然員警於取締交通違規行為時，除顧及目測觀察或攝
      影蒐證外，尚須顧及自身及往來行車安全，以盡量不干擾
      正常行車秩序為原則，又本件員警王芳玲所站立之位置，
      位於機車道旁邊，後方有汽車停車格，非以隱密方式實施
      取締，且亦無可能要求員警需站立在車道上或其他可能致
      生危害於自身安全之處所執行公務。是本案執勤員警以目
      測觀察並事後調閱路口監視器查證車號所為之逕行舉發，
      尚難認有何違法或不當之處。綜上以觀，足徵本件受處分
      人確有駕駛前開車輛，於上述時、地闖紅燈並拒絕稽查逃
      逸之違規事實。
（三）受處分人雖以前詞置辯，惟本院依職權向中山醫學大學附
      設醫院調取受處分人之配偶張鴻渠之自98年12月16日起迄
      99年2月10日之病歷資料，經查病患張鴻渠係於98年12 月
      16日至中山醫學大學附設醫院急診住院治療，因病情需求
      於加護病房接受治療，而依其於99年2月7日病歷紀錄、加
      護病房每日護理評估表、加護單位二十四小時紀錄單、給
      藥治療紀錄單、體溫表觀之，張鴻渠當日病況並無特別異
      常之處，亦無記載因病患發燒而通知家屬之紀錄。又當日
      該醫院開放家屬探視加護病房病患時間為上午11時至11時
      30 分及晚上19時30分至20時，有卷存該醫院所提出之病
      歷料影本及本院公務電話紀錄表各1份可查。是依醫院家
      屬探視病患時間僅有上午及晚間時段，並無下午時段，而
      受處分人聲稱當日下午係因為急忙至醫院探視張鴻渠而闖
      紅燈，所言是否屬實，已非無疑。再者，受處分人到院陳
      稱接到醫院護士電話通知張鴻渠發燒要伊趕緊前往醫院之
      時點為該日下午3點多（見本院卷第21頁背面），而受處
      分人因上開違規行為經警舉發時間為下午2時50分，時序
      相違，是受處分人所辯，不足採取。綜上，受處分人並無
      存在有現時緊急非違規闖紅燈及不服稽查逃逸別無他法救
      護其法益之危難，是受處分人之情形顯與行政罰法第13條
      所定緊急避難之要件不合，難以採信。況道路交通號誌之
      設置，係主管機關基於整體交通考量所為之規劃，目的係
      為維護社會大眾使用道路之秩序，用以確保人車通行之安
      全，在非緊急避難之情況下，尚不能以任何原因恣意枉顧
      交通號誌之設置，以自行認定之必要狀況使用道路，否則
      交通秩序必無法維繫，人車生命安全將無以確保。
五、從而，原處分機關據以援引上開規定，分別裁處受處分人罰
    鍰1800元、3000元，並無不當。本件聲明異議為無理由，應
    予駁回。
據上論斷，依道路交通管理處罰條例第87條第2項，道路交通案
件處理辦法第19條規定，裁定如主文。
中    華    民    國    99    年     5    月    14    日
                  交通法庭    法  官  周玉蘭
以上正本證明與原本無異。
如不服本裁定應於送達後5日內向本院提出抗告狀(應附繕本)並
敘述抗告之理由。
                              書記官  黃泰能
中    華    民    國    99    年      5    月    14   日

司法院資訊處製作；財團法人民間司法改革基金會備份。
